【裁判字號】    98,建,29
【裁判日期】    991020
【裁判案由】    給付工程款
【裁判全文】
臺灣臺南地方法院民事判決                98年度建字第29號
原      告  楷聯營造工程有限公司
法定代理人  乙○○
訴訟代理人  楊丕銘律師
被      告  臺南市政府
法定代理人  丙○○
訴訟代理人  王進輝律師
上列當事人間請求給付工程款事件， 經本院於民國99年10月6日
言詞辯論終結，判決如下：
    主      文
被告應給付原告新台幣伍拾伍萬柒仟玖佰伍拾陸元，及自民國98
年1月10日起至清償日止，按週年利率百分之5計算之利息。
原告其餘之訴駁回。
訴訟費用新台幣壹萬貳仟零捌拾捌元，由被告負擔新台幣陸仟元
，其餘由原告負擔。
本判決原告勝訴部分於原告以新台幣壹拾捌萬元為被告供擔保後
，得假執行。但被告如於假執行標的物拍定、變賣或其他財產權
假執行程序終結前，以新台幣伍拾伍萬柒仟元為原告預供擔保後
，得免為假執行。
原告其餘假執行之聲請駁回。
    事實及理由
一、原告起訴主張略以：
  (一)原告於民國95年11月2日 經由公開招標後於95年11月21日與
    被告簽訂「市政大樓南側外牆滲漏防水整修工程（以下簡稱
    系爭工程）」之工程採購契約（以下簡稱系爭契約），依系
    爭契約第7條約定工程契約總價為新台幣（下同）793萬元。
    原告業於96年5月22日完成系爭工程，被告則於96年8月22日
    完成初驗、於96年8月23日完成複驗、於96年9月21日驗收合
    格，依約被告自應給付工程款793萬元予原告， 惟被告僅於
    97年1月3日給付6,765,548元之工程款予原告， 至於其餘工
    程款1,164,452元經原告迭次催告， 被告仍不為給付，原告
    乃於97年5月29日向 行政院公共工程委員會申請調解，然被
    告仍藉詞不為給付致該調解於98年1月9日確定不成立。則原
    告自得本於系爭契約之法律關係請求被告給付積欠之工程款
    1,164,452元，惟因原告就其中128,485元之工程項目曾同意
    被告減價51,396元，是原告就本件工程之請求金額應再行扣
    減上開數額， 爰請求被告應給付工程款1,113,056元；另由
    於原告申請行政院公共工程委員會之調解係於98年1月9日確
    定調解不成立， 故原告就上開金額乃請求自98年1月10日起
    計算之利息。
  (二)本件原告遲延之142日不應計入原告逾期日數，該142日如予
    扣除則原告並未逾期，故被告抗辯原告逾期並無理由。茲臚
    陳如下：
    1.本件因可歸責於被告之事由致施工架計劃書之審查所延宕
      之66日（或43日），不應計入原告逾期日數：
      (1)本件工程之開工日，在形式上固為95年11月28日，然實
        際上卻遲至96年2月2日方才開始搭設施工架（即開工日
        實際上業已遲延66日），該開工日遲延66日不但非係可
        歸責於原告，甚且係可歸責於被告。以本件施工必須搭
        設施工架且原告須擬具施工架計劃書送請被告之監造人
        員（甲○○建築師）同意後始得搭設施工架（參照系爭
        契約第18條第3項）， 而關於施工架之搭設則被告僅僅
        提供２／６「南側外牆整修要項示意圖」及５／６「外
        牆施工架及安附件防護示意圖」等兩張簡略圖面（原證
        四），原告悉依上開被告提供之圖面於95年12月20日擬
        具施工架計劃書送請被告之監造人員甲○○建築師審查
        ，然甲○○建築師卻故意刁難不予審查通過，嗣經原告
        託人向甲○○建築師請求，甲○○建築師始同意讓原告
        先行於96年2月2日進場搭設施工架（該施工架嗣於96年
        2月15日搭設完成）， 至此則開工日已因被告之監造人
        員甲○○建築師之事由而遲延66日，是該遲延之66日自
        不應計入原告逾期之日數至明。
      (2)又施工架之搭設係屬假設工程而非本體工程，依系爭契
        約第16條第1項、第3項第(一)款約定，則原告就該屬於假
        設工程之施工架，僅須於施工計劃書中提出說明而不須
        另行提出施工架計劃書，然被告之監造人員卻違約額外
        要求原告必須在施工計劃書之外另行提出施工架計劃書
        ，致原告於上開66日均無從施工，又上開66日之無從施
        工實係由於被告之監造人員對原告提出逸出合約範圍之
        非份要求所致，或至少係不可歸責於原告之事由所致，
        自應扣除。
      (3)退步言之，縱認被告之監造人員有權額外要求原告必須
        另行提出施工架計劃書，被告之監造人員至遲亦應於95
        年12月21日審查通過原告所提出之施工架計劃書使原告
        得自該日起進場搭設施工架，然被告之監造人員卻不斷
        地以各種吹毛求疵之理由挑剔而一直不予審核通過原告
        所提出之施工架計劃書致原告無從進場搭設施工架，是
        自95年12月21日被告之監造人員應審查通過原告所提出
        之施工架計劃書起至96年2月2日被告之監造人員准許原
        告進場搭設施工架止合計43日均因可歸責於被告之事由
        ，或至少係不可歸責於原告之事由致原告無從施工，自
        應扣除43日。
      (4)系爭契約第16條第3項第(一)款約定 「乙方應於開工前擬
        定施工計劃書，應包括施工管理組織、預定進度表、施
        工網圖、環保措施及假設工程等，並就其主要施工部分
        敘述施工方法，繪製施工相關圖說，送請甲方核定」、
        系爭契約第18條第3項約定 「乙方在各項工程項目施工
        前，應將其施工法、施工步驟、以及施工中檢（試）驗
        作業等計劃，先洽請甲方監造（工）人員同意……」、
        施工說明書第２．５條約定「設計詳細圖：即工程合約
        內之圖說或施工中另由建築師提供之圖樣」、施工說明
        書第２．６條約定「施工大樣圖：承造人應根據設計詳
        細圖於各施工階段自行製施工大樣圖，就施工現場確實
        檢討」、施工說明書第４．３條約定「（被告之）圖樣
        及施工說明書均係說明工程上一切施工程序、構造方法
        、及使用材料規格之重要文件，二者均有同等效力」、
        施工說明書第１７．４條約定「建築師對完全符合合約
        規定之施工大樣圖及樣品應迅速核准（依系爭契約第17
        條第3項之約定則所謂迅速核准應以不逾7日為當）」。
        基上約定，可知：1.原告必須敘述施工方法、繪製施工
        相關圖說以送請被告核定者僅限於主要施工部分（故不
        含屬於假設工程之施工架），且2.工程上一切施工程序
        、構造方法、使用材料規格、及設計詳細圖等均屬被告
        （含其建築師）所應製作提供原告遵循依據者而原告所
        負之義務僅須遵循依據上開被告之各項詳細設計及詳細
        圖說於各施工階段繪製施工大樣圖（如被告關於施工架
        之部分僅提出２／６「南側外牆整修要項示意圖」及５
        ／６「外牆施工架及安附件防護示意圖」），且3.被告
        之監造人員對於原告提出之書圖 亦應於7日內迅速核准
        。茲：
        被告要求原告就非主要施工部分之施工架（僅係假設
          工程）於施工架計劃書中必須詳述其施工方法、繪製
          施工相關圖說以送請被告核定並因此就原告於95年12
          月14日提出之施工架計劃書乃拒絕依前引約定於95年
          12月21日前審查通過，故自95年12月21日被告應審核
          通過原告之施工架計劃書起至96年2月2日被告准許原
          告進場搭設施工架止計43日乃不應計入原告之施工日
          數。
        再者，如前所述，原告僅係承造人而非設計人，故工
          程上一切施工程序、構造方法、使用材料規格、及設
          計詳細圖等均屬被告所應製作提出以供原告遵循據以
          承造，而原告所負之義務則僅在遵循依據上開被告之
          各項詳細設計、說明及圖說於各施工階段繪製施工大
          樣圖。準此，則施工架之詳細設計、說明及圖說自係
          應由被告所製作提出以供原告遵循據以承造，原告縱
          須製作施工架計劃書及大樣圖亦僅須符合被告所提出
          之施工架詳細設計、說明及圖說為已足，而被告就施
          工架之部分卻僅提出２／６「南側外牆整修要項示意
          圖」及５／６「外牆施工架及安附件防護示意圖」等
          兩張簡略圖面以供原告遵循依據，從而原告所提出之
          施工架計劃書依約自僅須符合前揭被告之兩張示意圖
          為已足，而被告即應於7日內予以審核通過。
        原告於95年12月14日提出之施工架計劃書，被告倘認
          不符前揭被告之兩張示意圖，則依舉證法則應由被告
          具體主張何處不符及如何不符，依前引約定，此際除
          非被告另行提出施工架之其他詳細設計、說明及圖說
          以供原告遵循依據，否則被告即不得逸出前揭被告之
          兩張示意圖之範圍以審查原告之施工架計劃書。
        更有甚者，施工架之詳細設計、說明及圖說係屬應由
          被告之建築師所製作提出以供原告遵循據以承造，故
          就算被告之建築師怠於提出上開施工架之詳細設計圖
          說則被告之建築師於審查原告之施工架計劃書時至少
          亦應於一次審查中提出完足之修正意見。然被告之建
          築師不但未曾提出施工架之詳細設計圖說，亦且在審
          查原告所提施工架計劃書時又怠於在一次審查中提出
          完足之修正意見而卻係分次陸續提出不完足之修正意
          見致施工架計劃書之書面審查時程因而遭到延宕。
      (5)又以施工架計劃書之合約價格而論，被告所主張之逾期
        日數或逾期處罰金額均顯違誠信原則而不正當：系爭契
        約包含施工架計劃書在內之書圖製作乙項，其價格合計
        僅32,547元，故如僅以施工架計劃書之價格而論其必不
        逾1萬元。而如認前開所述之施工架逾期日數66日、或
        施工架逾期日數43日應計入原告之逾期日數，則原告分
        別須遭扣款金額為523,380元、或340,990元（因每逾期
        1日扣款7,930元），其逾期扣款金額竟達該項工程項目
        價格之52.338倍或34.099倍之鉅，顯然違反衡平法則（
        或比例原則），亦違反誠信原則。除非被告能證明其因
        上開逾期所受之損害確達該項工程項目價格之52.338倍
        或34.099倍之鉅，否則難謂正當。又本件原告縱有逾期
        ，然原告之施工品質未受影響（充其量只是因為施工期
        間若干無關宏旨之文書作業之枝節瑕疵致延宕完工期日
        ）、亦未造成被告如何具體之損害（或至少損害極為輕
        微），是被告所主張之逾期違約罰之金額顯屬過高而應
        依民法第252條規定予以酌減。
    2.本件因可歸責於被告之事由致關於防水材料之審核所延宕
      之12日，亦不應計入原告逾期日數：
      (1)本件工程之設計存有嚴重綁標之嫌疑，因其設計係採用
        僅有唯一一家國內廠商符合其規格之防水材料（即所訂
        規格係抄襲特定廠商之特殊規格、且又未規定材料規格
        之正負值致顯有量身訂做規範之嫌），該等系爭規格之
        防水材料生產廠商原係ＭＢＴ，其後ＭＢＴ更名為德固
        賽股份有限公司（以下簡稱德固賽公司），再其後德固
        賽公司之建築化學品業務部於95年7月 由ＢＡＳＦ台灣
        巴斯夫化學建材股份有限公司（以下簡稱台灣巴斯夫公
        司）所併購（原證五），是系爭規格之防水材料僅台灣
        巴斯夫公司一家廠商生產，然被告在設計時卻將上開Ｍ
        ＢＴ、德固賽公司、台灣巴斯夫公司視做三家廠商以規
        避綁標之嫌疑。原告得標後即經由台灣巴斯夫公司之台
        南地區經銷商紀豐防水工程有限公司索取台灣巴斯夫公
        司生產之系爭規格防水材料產品型錄，然原告僅能取得
        其產品型錄影本， 原告乃於96年1月18日將上開取得之
        產品型錄影本提送審查，被告之監造人員因之挑剔而不
        予完成審查，嗣經原告努力接洽而台灣巴斯夫公司均以
        「公司甫於95年7月整併致產品型錄 還在青黃不接之更
        新建置階段」之理由推搪產品型錄原本之提供，如此拖
        延甚久後台灣巴斯夫公司終提供產品型錄原本轉送被告
        審查，加上被告之建築師就原告送審之防水材料書面在
        審查上予以刁難致原告早在96年1月15日 提送之防水材
        料書面乃一直未獲被告之建築師審核通過而使得原告無
        法獲准在96年2月15日 施工架搭設完成起為防水施作，
        其後被告之建築師始於仍未核准防水材料書面審查之情
        況下在96年2月27日准許原告開始進行防水施作， 是原
        告自96年2月15日施工架搭設完成至96年2月26日止共12
        日係因可歸責於上述被告之事由而無從進行防水施作，
        故該12日不得計入原告之逾期日數。
      (2)又因倘若被告所設計之防水材料規格非僅台灣巴斯夫公
        司一家廠商之產品符合者，則原告便能即時提供被告所
        需規格之其他廠商生產同等品之產品型錄原本，而被告
        就其所設計之防水材料規格僅有一家廠商之產品符合乙
        節則屬顯然違反 政府採購法第6條、第22條、第26條等
        規定 （按：政府採購法第6條規定辦理採購應公平合理
        且對廠商不得為無正當理由之差別待遇致被告所採用之
        獨家規格即違反上開規定、第22條規定之限制性招標應
        踐行施行細則第22條至第23條之1之正當程序 而被告將
        防水材料規格予以嚴格限制成僅有一家廠商生產並未符
        合上開規定之正當程序致亦違反上開規定、第26條規定
        採用之規格在目的及效果上均不得限制競爭且不得提及
        特定之設計或型式致被告採用獨家規格即違反上開規定
        ），是被告就上開原告無從施工致遲延之12日非但僅係
        可歸責而已，更且係屬顯然違法。
      (3)關於被告之建築師就防水材料所訂規格係抄襲特定廠商
        ＢＡＳＦ台灣巴斯夫公司之特殊規格、且又未規定該材
        料規格之正負值致無選擇同等品之空間乙節，茲說明如
        下：
        被告之建築師所設計之防水材料規格係規定在系爭契
          約之施工說明書「２材料」及「２基本物性」中（詳
          如原證十）。
        前揭被告之建築師所設計之契約規範之8 項規格，經
          與原告送審之ＢＡＳＦ台灣巴斯夫公司之產品型錄所
          述規格逐項比對後，發現兩者竟完全相同，足見被告
          之建築師就防水材料所訂規格確係抄襲特定廠商ＢＡ
          ＳＦ台灣巴斯夫公司之產品規格，且其又未規定該材
          料規格之正負值致無選擇同等品之空間。
        被告雖辯稱：系爭契約之施工說明書「參、材料說明
          」業已載明「或其他同物性規格同等品」致否認本件
          工程設計係採用獨家產品規格云云。然如原告之前揭
          舉證顯示被告之建築師就防水材料所訂規格確係抄襲
          特定廠商ＢＡＳＦ台灣巴斯夫公司之產品規格，且其
          又未規定該材料規格之正負值致無選擇同等品之空間
          ，被告如欲主張原告尚有其他同等品可供選擇採取，
          則依舉證責任法則即應由被告舉出尚有何家廠商之防
          水材料產品規格能夠符合前引之系爭契約施工說明書
          所訂規格，否則被告之辯解即無足取。
        被告雖又辯稱：原告於95年12月4 日召開之施工協調
          會業已確認本工程契約規定之防水材料及規格市場確
          可供應無虞云云。惟查，原告否認曾為上開確認，且
          被告於其99年1月21日陳報狀檢附之95年12月4日施工
          協調會議紀錄並無原告之簽到，是被告之上開所辯已
          無可取。何況，縱認原告曾於上開會議中確認「本工
          程契約規定之防水材料及規格市場確可供應無虞」，
          然其亦僅係確認原告可以沒有障礙地購得該獨家規格
          之產品，非謂原告亦可沒有障礙地取得該獨家廠商之
          型錄等書面資料送審，更非謂原告確認市場上另有同
          等品之存在可供選擇採取，故被告上開所辯仍無足採
          。
        事實上，被告之建築師就防水材料所訂規格既係抄襲
          特定廠商ＢＡＳＦ台灣巴斯夫公司之產品規格，則被
          告之建築師對於其所青睞之獨家產品自係甚為熟稔，
          是所謂被告之建築師就防水材料之書面審查云云本就
          是虛應罷了，此即何以被告之建築師係遲至96年5月7
          日始完成防水材料之書面審查而卻竟早在96年2 月27
          日即准許原告進行防水施作之原由，由此益知被告之
          建築師確有違反採購法規定採用獨家規格產品，暨刁
          難送審之防水材料之情形致原告因此延宕12日工期。
    3.本件因不可歸責於原告之天候事由暨兼為維護被告之利益
      而遲延18日，此18日之遲延亦不應計入原告逾期之日數：
      系爭防水工程於雨天係事實上無法施作，而雨天後之三日
      亦因表面潮濕亦無法施作（如強行施作會致日後表面凸起
      而嚴重影響施工品質），而依施工日報表所載系爭工程施
      工期間之雨天及雨天後三日係96年1月18日至21日、96年3
      月7日至10日、96年3月19日 至22日、96年4月18日至21日
      、96年5月20日至21日，共計18日。 又被告抗辯：系爭契
      約第9條約定「本工程乙方應於甲方簽約日之次日起算7日
      內申報開工，並於開工之日起105日曆天 （星期六、日、
      國定假日或其他休息日均應計入）完工。除天災人禍等人
      力不可抗拒及不可歸責於乙方等因素外，乙方不得以任何
      理由，向甲方申請延長工期」，故工程中遇雨無法施作乙
      節早在原告之預期與計算之內云云。惟查，上開約定不但
      並未將遇雨無法施工之日數計入工期，更且約定「人力不
      可抗拒及不可歸責於乙方」之事由（遇雨無法施工之日數
      即屬此種情形－況且遇雨勉強施工必影響工程品質則於被
      告不但無利反而有害）可申請展延工期（即可不予計入逾
      期日數），是被告之上開抗辯並無理由。
  (三)被告主張驗收改善逾期38日之部分，業經行政院公共工程委
    員會認定為無理由，該38日不應計入逾期日數：
    1.被告主張「另因為防水材質不符契約規定，自96年7月7日
      起至同年8月13日止（初驗之複驗合格日） 共計38日曆天
      係初驗之複驗仍未改正， 依本工程契約第21條第4項規定
      以逾期論處」云云。惟查，就此則行政院公共工程委員會
      認定稱「2.驗收改善逾期38日之部分：查本部分主要為初
      驗時所記載之『施工品質管制紀錄報告書未依契約規範編
      製完成』，經複驗仍未改正，他造當事人（即被告）依契
      約第21條第4項規定計罰逾期違約金。 查本項施工品質管
      制紀錄之主要缺失為『攝影紀錄未置旁白解說製作』，而
      本項缺失因無法改善，經他造（即被告）以扣減價差並處
      罰6倍罰款收受； 既該缺失無法改善並經減價收受，似不
      應再予計列逾期罰款較為合理，故本項建議他造當事人免
      予計逾期違約金」等語，此部分工程委員會之調解建議已
      明示「驗收改善逾期之38日，不應計入逾期日數」，雖其
      調解建議對本件並無法律上之拘束力，然其調解建議若確
      有理由則亦沒有道理不予採納，是被告不能僅以其無法律
      上之拘束力逕予否認，被告應具體指出工程委員會之調解
      建議所依憑之理由如何沒有道理始能否認該調解建議。
    2.被告雖又主張其對原告之扣款 係行使民法第494條規定之
      減少報酬權，而非工程委員會之調解建議所稱之行使系爭
      契約第21條第4項之工程逾期罰款， 致工程委員會之調解
      建議並無理由云云。惟查，被告於工程委員會調解時確係
      主張依系爭契約第21條第4項之工程逾期罰款為扣款 （以
      故工程委員會之調解建議始會如此記載），至於所謂依民
      法第494條規定之減少報酬權為扣款 係被告於本件訴訟始
      臨訟而為之主張，是被告之抗辯實無理由；況且，兩造就
      驗收改善逾期之38日內所涉事項既已達成扣款若干之合意
      ，則依誠信原則，或依權利之默示拋棄而論，被告均不得
      再就該等驗收改善逾期之38日內所涉事項主張逾期之違約
      罰，是被告之抗辯確無理由。
  (四)原告對於證人甲○○建築師證言之意見：
    證人甲○○建築師於鈞院99年6月3日言詞辯論筆錄做證時陳
    稱：「施工架也在我設計範圍之內，也列入契約裡面」並指
    出依工程採購契約原告應提出計劃書，既然施工架係在證人
    甲○○建築師之設計範圍內則原告自係僅須依照證人甲○○
    建築師之設計以製作施工架計劃書即符約定，而證人甲○○
    建築師（及被告）又無法具體明確地指出原告所提出之施工
    架計劃書究係何處不符、如何不符證人甲○○建築師設計中
    之如何內容；證人甲○○建築師雖又稱施工架很重要，但卻
    無法合理說明其就很重要之施工架竟無詳細之設計圖說而僅
    有兩張簡單之略圖；證人甲○○建築師就其迄未審核通過施
    工架計劃書而何以施工架竟已於96年2月15日搭設完成， 且
    竟已於96年5月22日本體工程申報完工後拆除乙節， 於做證
    時支吾閃爍而無法為清楚合理之說明；證人甲○○建築師就
    其所設計之防水材料規格何以竟如斯巧合地與獨家規格廠商
    ＢＡＳＦ台灣巴斯夫公司之產品規格完全相同，且就規格之
    各項數值竟無正負值之描述等節，竟僅籠統搪塞稱「我希望
    的材質很穩定，所以就沒有上下限的衡量」而無正面並合理
    之說明。基上，則益證原告之主張確有所據致證人甲○○建
    築師始會於到庭做證時支吾閃爍而難以為清楚明確之合理說
    明。
  (五)原告縱未依約於不可歸責原告之事由消失後7日內 向被告申
    請核實展延工期者，原告仍得主張無歸責因素之逾期日數應
    予扣除而不列入計算： 被告抗辯：原告未依系爭契約第9條
    及第12條之約定於 不可歸責於原告之事由消失後7日內向被
    告申請核實展延工期致原告不得主張展延工期云云。惟查，
    前開契約條文所稱工期展延之申請僅係涉及工期之認定及是
    否逾越工期之認定，至於逾越工期後之逾期日數應如何認定
    則係屬另一回事而非屬上開契約條文之規範範疇；何況，前
    開契約條文所稱工期展延之申請縱認亦規範逾越工期後之逾
    期日數應如何認定之問題，其約定之真意亦係指【如被告業
    已核准延長工期者則兩造不得再行爭執，但如原告未申請延
    長工期或被告未核准延長工期之申請即應由法院依民法相關
    規定就逾期日數為認定（蓋若不然則該項私法上所爭執之工
    期是否展延及逾期日數若干等等豈非逕由被告單方片面認定
    而司法機關卻完全無從置喙、 則系爭契約第28條第3款所稱
    「前項之協調及調解仍無法解決時，雙方同意採訴訟方式辦
    理」豈非毫無意義、違反契約上最基本之當事人對等原則）
    ；基上，則逾越工期後之逾期日數， 即應依民法第230條規
    定「因不可歸責於債務人之事由，致未為給付者，債務人不
    負遲延責任」以為認定，亦即只要係非可歸責於原告之事由
    所致之逾期即不應計入逾期日數，從而被告之前揭抗辯要無
    理由。
  (六)並聲明：
    1.被告應給付原告1,113,056元，暨自民國98年1月10日起至
      清償日止，按年息百分之五計算之利息。
    2.訴訟費用由被告負擔。
    3.願供擔保，請准宣告假執行。
二、被告則以：
  (一)依據兩造所簽之系爭契約第21條第4項之規定： 「本工程在
    初驗或驗收時，甲方發現其工程與規定不符時，乙方應在甲
    方指定之期限內做下列處理（以下簡稱改正）並報請甲方複
    驗。經複驗仍未改正者，應自限定期限之次日起，至再驗收
    合格之日止，以逾期論處，按日計算逾期罰款（罰款同第25
    條辦理），但逾期未改正仍在原訂履約期限內者，不在此限
    。複驗以一次為限，但複驗改善期限，未逾總工期者，其複
    驗不受一次限制。」，兩造間訂有驗收之程序，而原告主張
    96年5月22日 完成系爭工程、96年8月22日完成初驗、96年8
    月23日完成複驗，然：
    1.系爭工程約定工期105日曆天， 原告於95年11月28日申報
      開工，預定完工日應為96年3月12日，然原告遲至96年5月
      22日始完成系爭工程，逾期71日曆天。
    2.另因防水材質不符契約規定， 自96年7月7日起至同年8月
      13日止（初驗之複驗合格日）共計38日曆天係初驗之複驗
      仍未改正， 依系爭契約第21條第4項規定以逾期論處，按
      日計算逾期罰款，故本件工程逾期天數 共計109日曆天（
      即71日＋38日）。
    3.系爭工程原告之所以延宕，肇因於其自申報開工後，相關
      文書作業未能適時完成，或有應修正之處，未予修正即再
      送審或一再拖延，截至被告96年1月18日南市秘庶字第096
      00059070號函發文日止，相關施工架計畫書及強度演算書
      等，經監造單位甲○○建築師所審查後，仍有資料欠缺未
      全，直至2月初始進場施工， 實際進度已落後預定進度達
      百分之十以上。 又被告自95年12月4日起每週均召開工務
      會議，共計24次，每於會議中提醒原告注意工程進度，且
      均盡力協助處理工程中所發生之爭議及困難，非其所敘「
      貴府對本公司無正當理由之差別待遇．．．等語」。
    4.系爭工程每於會議中及施工期間，均提有原告應行修正或
      改善或應送審之事項，然原告每每未能如期達成要求，一
      再拖延，遂影響工程進度，自誤工期。
    5.系爭工程經於96年5月22日申報完工，被告於6月13日辦理
      初驗，7月11日初驗後第一次複驗，8月13日初驗後第二次
      複驗，又於8月23日正式驗收，9月21日複驗合格。
  (二)原告公司是否遲誤完工日期？如是，是否須負賠償責任？賠
    償之金額多少？被告是否得主張抵銷？若可，可抵銷之金額
    多少？
    1.依系爭契約書第14條付款辦法：系爭工程之付款以估驗款
      方式為之。 核算給付估驗款6,765,558元予原告公司，尚
      餘1,164,442元未給付， 其中工程項目就不符部分扣款，
      並處罰扣款6倍罰金51,396元，經抵減後為1,113,046元。
    2.按「二人互負債務，而其給付種類相同，並均屆清償期者
      ，各得以其債務，與他方之債務，互為抵銷。但依債之性
      質不能抵銷或依當事人之特約不得抵銷者，不在此限。」
      民法第334條第1項定有明文，而：
      (1)本件工期逾期109日曆天， 依系爭契約書第25條逾期罰
        款：逾期違約金以日為單位，乙方如不依照契約規定期
        限完工，應按逾期的日數，每日賠償甲方損失，按工程
        總價千分之一計算逾期罰款；爰系爭工程每日逾期罰款
        為7,930元，合計逾期罰款為864,370元（7,930×109＝
        864,370），扣除罰款後，實際結算款應為248,676元（
        1,113,046－864,370＝248,676）。
      (2)則兩造互負債務，而其給付種類相同，故被告主張抵銷
        ，抵銷之金額為864,370元， 從而依契約結算後原告可
        請求之工程款為248,676元。
  (三)原告主張「遲延之142天不應計入原告逾期日數」云云， 並
    無理由：
    1.原告主張之疑義？
      (1)「原告遲延之142日不應計入原告逾期日數……」， 該
        「142日」如何計算？而被告僅主張逾期109日。
      (2)「……本開工日為95年11月28日，卻遲至96年2月2日方
        搭設施工架（即開工日實際已遲延43日）……」，爰該
        段期間總天數應為67日，本項所稱「43日」如何計算？
    2.原告主張「可歸責於被告之事由致施工架計劃書之審核逾
      期43天，此43天之遲延不應計入原告逾期之日數」云云，
      然原告自承：
      (1)「本件工程之開工日，在形式上固為95年11月28日，然
        實際開工日卻遲至96年2月2日才開始搭設施工架……原
        告悉依上開被告提供之圖面於95年12月20日擬具施工架
        計劃書……」云云，原告既然遲至95年12月20日才擬具
        施工架計劃書，則95年11月28日至95年12月20日共22天
        係掌握在原告手中，豈是被告延遲。
      (2)「然甲○○建築師卻故意刁難不予審查通過……甲○○
        建築師始同意讓原告先行於96年2月2日進場搭設施工架
        」云云，然：自95年12月20日送審施工架計劃書至96年
        2月2日進場搭設施工架，共43天，原告主張甲○○建築
        師故意刁難不予審查通過，卻無實質之證據，僅空言甲
        ○○建築師刁難；且兩造所定之工程契約第12條工程延
        期中明載「……不可歸責於乙方之事由，而需延展者，
        乙方應於事故發生或其事故消失後七日內，向甲方申請
        核實展延，逾期不予受理……」已經賦予原告申請工程
        延期之機會，然被告並未收到任何有關被告工程延期之
        申請。故而因原告自身之原因所造成，該延宕之43日，
        亦應計入逾期日數。
    3.原告主張「……被告額外要求原告提出施工架計劃書致延
      宕66日（或43日），不應計入原告之逾期日數」云云，無
      非以「施工架搭設係屬假設工程而非工程本體……不需另
      行提出施工架計劃書」云云為主要依據，然：
      (1)施工架工程係屬廣義之假設工程，而本件之施工架工程
        與假設工程分列，屬於狹義之假設工程：
        A.依據兩造採購契約後附之估價單（附件一）施工費部
          分將「假設工程」與「外部施工架」分列，而假設工
          程之施工費僅78,378元，而外部施工架之施工費高達
          1,900,120元，幾乎佔總工程費之1/3。
        B.依採購契約後附之施工補充說明第12條載：「承包商
          施工過程中所有加固、施工方法、工程技術、工作程
          序、施工安全及各隱敝處均屬責任施工．．」（附件
          二），監造單位所提出之示意圖，並非依據示意圖而
          施作，示意圖僅係舉例，如何施工應由原告提出施工
          架計劃，故原告才會自行提出兩款之施工架形式（附
          件三）。
        C.依採購契約後附之施工架施工 及拆除應注意事項第5
          條載：「施工架施做前，承包商應提報施工計畫書，
          包含門型鋼管鷹架、底座、聯結器、插梢、安全防護
          網、鷹架配置圖、立面圖、應力檢討（應有土木、結
          構技師簽證），材質證明文件，經業主及現場監造人
          員同意後方可施做」（附件四）此亦為原告應提出施
          工架計劃書之依據。
        D.監造單位並無刁難情事：依據系爭契約之施工品質及
          安全衛生計畫書之規定：「施工架之搭設必須依營造
          安全衛生設施標準之相關規定辦理，由結構技師妥為
          設計之，以確保施工架之安全性」（附件五），依據
          加強公共工程勞工安全衛生管理作業要點第12條第(四)
          項：「機關辦理工程招標時，應於招標文件及契約明
          訂下列安全監督查核事項：……(四)施工架、支撐架、
          擋土牆等．．」（附件六）監造單位係依據相關規定
          監造，並無任何刁難情事。
        E.證人甲○○建築師證稱：「……施工架也在我設計範
          圍內，也列入契約裡面，工程合約書裡有規範施工架
          施工前承包商（原告）應提出計畫書，承包商也有同
          意亦提出整體企劃書，施工前要提出施工架計劃書，
          庭呈計畫書」（附件十一）、「工程採購契約書由兩
          造簽訂，內容提到乙方應提出計畫書，合約圖說裡廠
          商投標依據」、「施工架完工之後不會呈現，之後會
          拆除，不見得對施工架提出圖面．．不同廠商有不同
          作法，設計圖上主要根據契約書裡面提到包括勞工安
          全法等相關法令規範去審酌設計圖表達內容，工程施
          工架是很重要項目，在整個工程佔用金額比例很高．
          ．施工架占1,900,120元，契約總金額7,078,156元，
          所以我們在設計的時候有特別針對施工架裡面的配置
          圖及立面圖，包括材質證明文件有特別提醒要納入施
          工計劃書，我們表達是設計圖，並不是施工圖書，依
          照安全設施標準法施工者應該依施工圖書，我們提醒
          施工架是很重要工程」、「施工架不是在完工後會呈
          現出來的，其他需要呈現出來的，其他需要呈現出來
          的東西，我會很詳盡呈現出來沒錯，施工架如用單管
          式的方式，重要的是結構及載重，主要施工圖是由營
          造來提．．」此皆為原告應提出施工架計劃書之依據
          。
      (2)若鈞院認為本件之施工架工程係屬假設工程，則：
        A.系爭契約第16條第3項約定： 「乙方應於開工前擬定
          施工計畫書，應包括施工管理組織．．及假設工程等
          ，並就其主要施工部分敘述施工方法，繪製施工相關
          圖說，送請甲方核定，甲方為協調相關工程之配合，
          得指示乙方作必要之修正」，則施工計畫書即應包括
          假設工程之施工架計劃， 另系爭契約第18條第3項約
          定「乙方各項工程項目施工前，應將其施工法、施工
          步驟以及施工中檢（試）驗作業等計畫，先洽請甲方
          監造（工）人員同意……」被告已將施工架計劃之形
          式、內容、審查程序委由監造單位辦理，監造單位既
          認為應以施工架計劃書之形式呈現，且認為原告施工
          計畫未完善，並於每次會議告知修正事項，原告卻不
          修正，該延宕之時日，自應計入逾期日數。
        B.且依95年12月18日之會議記錄載：「……五會議決議
          事項(1)施工架應備之施工計畫書．．承包商承諾於95
          年12月25日前提送」、依95年12月25日之會議記錄載
          ：「……(一)．．(2)計畫書內未備有施工架立面圖。(3)
          市政大樓六樓以上有帆布遮蔽部分，施工架部分如何
          搭設亦應敘明……(五)施工架計劃書．．請承包商儘速
          修正後，於95年12月29日前送交監造單位重新審查」
          、依96年1月2日之會議記錄載：「……施工架計劃書
          中技師簽證．．請承包廠商再請簽證技師確認敘明。
          另採光罩如何搭設亦未說明。施工架計劃書請修正後
          於1月10日前送監造單位進行審查……」、依96年1月
          15日之會議記錄載：「本案施工架計劃書……尚有資
          料欠缺未全，請承包廠商儘速補正後再行送核」、依
          96年1月22日之會議記錄載： 「施工架計劃書經監造
          單位審查，尚有資料欠缺未全，請承包廠商補正後於
          1月26日前回覆。相關缺失及應補正資料， 請監造單
          位敘明後另行函覆承包廠商及業主」、 依96年1月30
          日之會議記錄載：「(一)承包廠商今日提送修正後施工
          架計劃書．．由監造單位攜回審查，經監造單位審視
          核可後，方可施工搭架。(二)有關施工架檢測單位，承
          包廠商已洽妥成大土木工程學系試驗室。 定於96年2
          月1日上午10時會同本府及監造單位 共同進行抽測施
          工架進行檢測」。
        C.有關施工架計畫書審查程序部分，因本大樓樓高十六
          樓，對施工架搭設要求自應更為嚴謹，然原告自提送
          施工架計畫書送審，歷次會議，監造單位均有主動告
          知原告應修正改善事項，然每次會議告知應修正事項
          ，在下週會議時均未見修改或修正未完整，即又將施
          工架計畫書送審，以致工程近完工階段尚未能改善完
          全，顯見原告專業能力不足。
        D.系爭契約第16條第3項約定： 「乙方應於開工前擬定
          施工計畫書，應包括施工管理組織．．及假設工程等
          ，並就其主要施工部分敘述施工方法，繪製施工相關
          圖說，送請甲方核定，甲方為協調關工程之配合，得
          指示乙方作必要之修正」，則施工計畫書即應包括假
          設工程之施工架計劃，至於施工架計劃之形式，監造
          人員既然認為以施工架計畫書之形式為之，原告也同
          意提出，即應提出符合規範之施工架計畫書，否則監
          造人員於施工計畫之假設工程中提出原告應提出符合
          規範之假設工程計畫內容，難道不具要求提出符合規
          範之施工架計畫書之相同效果。
        E.系爭契約第17條第3項約定： 「乙方依本契約文件提
          送甲方之一切申請．．均須送經甲方監造人員（工）
          人員限期七日內核轉，乙方依法令規定提送政府各主
          管機關之有關申請及報告事項，除另有約定外，均應
          先照會甲方監造（工）人員。乙方應遵守甲方監造（
          工）人員在其職權範圍內所作之決定，乙方對於甲方
          監造（工）人員所作之決定如有異議時，應於該項決
          定之日起15日內以書面表示之，否則即視為默認嗣後
          不得再提異議」此為原告之異議權，然監造單位認為
          應提出施工架計畫書，原告不但於會議中同意提出，
          且無任何異議，但因工程延宕需被扣款，再以此為由
          主張，甚為無理。
        F.另被告主張 「監工人員依需於7日內核准其提出之施
          工架計畫書」云云，然：原告提出之施工架計畫書有
          種種缺失需要補正已如前述，該計畫書直至96年2月1
          日上午10時才由成大土木工程學系試驗室會同被告及
          監造單位進行抽測施工架進行檢測，完成整個作業程
          序，原告提出之施工架計畫書既然不完全，而需要補
          正，監工單位在原告未補正完全後，焉有核准之理。
    4.「本件因可歸責於被告之事由致防水材料之審核逾期12日
      ，此12日之遲延亦不應計入原告逾期之日數」、「……原
      告自96年2月15日完成施工架後至96年2月26日被告完成防
      水材料書面審查之12日期間乃無從施工，而此係可歸責於
      被告者……」云云，然：
      (1)本件工程並非重大或金額高之工程，工程施工設計與監
        造係委由專業之工程師處理，原告主張採用獨家規格與
        事實不符。
      (2)本件工程由專業人士設計處理，且上網公告，任何投標
        廠商皆一視同仁，並非得標後有更改條件之事由，絕無
        差別待遇之處。
      (3)原告主張監造人員挑惕不予完成審查，亦無任何實證。
      (4)有關「本件工程之設計有嚴重綁標之嫌疑」乙節，原告
        若對本件防水材料規範，顯有疑義，應於本件招標公告
        時依「臺南市政府暨所屬機關學校採購招標投標須知及
        說明」第19條規定期間內以書面向被告提出釋疑，而非
        於履約時始提出材料取得有困難亦或無法提供相關資料
        送審等語，企圖延長履約期限。又本工程契約規定之材
        料及規格，在本工程95年12月4日 召開施工協調會會議
        時，原告亦確認市場確可供應無虞，且合約中施工說明
        書參、材料說明亦載明「或其他同物性規格同等品」，
        惟履約期間未見原告提出使用同等品之主張。
      (5)依採購契約後附之施工補充說明第10條載：「除設計擬
        定之參考工法外，承包商應隨時現況及隱敝處，以專業
        經驗提供更優質工法責任施工」，原告主張監造單位於
        材料之規格未規定正負值，然而原告若提出同等品或更
        優品，監造單位都是可以接受的，但原告皆未提出同等
        品或更優品以供監造單位審核。
      (6)且原告於96年2月1日即取得系爭材料之出廠證明書，原
        告主張監造單位綁標、刁難等情事，皆與事實不符，且
        原證五之資料，應為原告自行自網路下載，是否真實而
        得為佐證文件，殊值懷疑，被告否認之。
      (7)至於未完成書面審核即同意原告施工部分，係因文書作
        業程序雖尚未完成，但監造單位考量原告就整個施作之
        整體概念已經完備，文書作業也大致完成，且工期延宕
        些許時日，才同意原告施工。
    5.原告主張「……以施工架計畫書之合約價而論，被告主張
      之逾期日數或逾期處罰金額均違背誠信原則而不相當」云
      云，然：施工架計畫書之價格雖非甚高，臺南市政府辦公
      大樓樓高16層，施工架之搭設之安全性對於辦公之相關公
      務人員、接洽業務之民眾，甚至施工之工人，皆存在著安
      全性之隱憂，不容忽視，施工架計畫書若未擬具妥善，貿
      然搭設，恐深重大工安，且其影響者係整個工程之延宕，
      絕非以施工架計畫書之合約價格作評斷。再者，依據施工
      架計劃書所施行之外部施工架施工費高達1,900,120元，
      亦證整個施工架工程之重要性，實難從施工架計劃書之合
      約書來論斷。
    6.「本件因不可歸責於原告之天候事由暨兼為維護被告利益
      而遲延18日，此18日之遲延亦不應計入原告逾期之日數」
      、「系爭防水工程於雨天事實上無法施作、而雨天後之三
      日亦因表面潮濕亦無法施作」云云，然：
      (1)工程合約第9條工期計算中約定： 「……並於開工之日
        起105日曆天 （星期六、日、國定假日或其他休息日均
        應計入）完工……」，兩造約定工期計算採日曆天，而
        非工作天，原告於投標及訂約時亦早知工期計算係採日
        曆天，故工程中有雨天無法施作，早在原告之預期與計
        算之內，原告之主張顯然有違工程契約及誠信原則。
      (2)原告指出因天候事由（雨天）無法施工，期間共18日，
        不應計入逾期；爰前項指出至96年5月7日始完成防水材
        料書面審查， 故自2月15日至5月7日共81日期間無從施
        工，本項又指出雨天日期 （96年1月18日至21日、3月7
        日至10日、3月19日 至22日、4月18日至21日、5月20日
        至21日），除5月20日至21日外， 其餘日期皆於5月7日
        前，故5月7日前應有施工，原告所稱顯有矛盾之處。
      (3)又依前二項分別指出81日 （2月15日至5月7日）及18日
        ，其中除96年1月18日至21日、5月20日至21日 共6日外
        ，餘日期皆在81日內，何以謂81日＋18日不應計入原告
        逾期之日數（將雨天之18日重複計入81日內）？
  (四)「被告主張驗收改善逾期38日之部分，業經行政院公共工程
    委員會認定無理由，致該38日不應計入逾期日數」云云，然
    ：
    1.「承攬人不於前條第一項所定期限內修補瑕疵，或依前條
      第三項之規定拒絕修補或其瑕疵不能修補者，定作人得解
      除契約或請求減少報酬。但瑕疵非重要，或所承攬之工作
      為建築物或其他土地上之工作物者，定作人不得解除契約
      。」民法第494條定有明文。 此為定作人基於民法規定請
      求減少報酬之權利。
    2.至於工程逾期罰款係依據兩造所簽訂之工程合約第21條第
      4項，兩者依據不同、構成要件不同、法律效果不同， 亦
      無重複之處。
    3.工程委員會之建議並無拘束鈞院之效力。
    4.原告稱「被告主張驗收改善逾期38日之部分，業經行政院
      公共工程委員會認定為無理由，致該38日不應許入逾期日
      數」云云，查工程會之調解建議，業經被告函復不同意接
      受，並經該會出具「調解不成立證明書」，又依該證明書
      所載「……於調解不成立後之本案訴訟，不得採為裁判之
      基礎」；爰「……該38日不應計入逾期日數」之說法並不
      成立。
  (五)並聲明：
    1.原告之訴駁回。
    2.訴訟費用由原告負擔。
    3.如受不利判決，願供擔保，請准宣告免為假執行。
三、得心證之理由：
（一）原告主張於95年11月21日 以總工程款793萬元與被告簽訂
      「市政大樓南側外牆滲漏防水整修工程」工程（即系爭工
      程）採購契約（即系爭契約），申報開工日為95年11月28
      ，原告於95年12月20日擬訂施工架計畫書，於96年2月2日
      實際進場施工（實際開工日）， 原告於96年5月22日申報
      完工，而被告於96年6月13日初驗，於96年7月11日複驗，
      至96年8月13日第二次複驗（合格），被告已於96年9月21
      日完成驗收（合格），惟被告僅於97年1月3日給付6,765,
      548元（被告匯款6,765,558元予原告，郵局扣電匯手續費
      10元，原告實際收受6,765,548元）工程款予原告， 扣除
      兩造合意之扣款51,396元，被告尚積欠原告工程款1,113,
      056元等情，業據提出系爭契約書為憑， 且為被告所不爭
      執，堪信原告此部分主張為真實。
（二）被告抗辯系爭工程申報開工日期為95年11月28日，完工日
      期應為96年3月12日，而原告遲至96年5月22日始申報完工
      ，遲延71日乙節，業據提出峻工報告為憑，且為原告所不
      爭執，堪信為真實。惟原告主張該71日之遲延並非可歸責
      於原告等語，經查：
    1.原告主張申報開工日期固為95年11月28，但因被告監造單
      位甲○○建築師故意刁難遲至96年2月1日始審核通過施工
      架計劃書，原告於96年2月2日才能進場施工，故從95年11
      月28至96年2月2日間之66日，應自遲延日期中扣除云云。
      經查：
      (1)原告於95年12月20日始提出施工架計劃書乙節，為原告
        所自認，則自95年11月28日至95年12月20日之遲延日數
        ，自應認可歸責於原告；原告主張此部分遲延不應歸責
        於原告云云，自不足採。
      (2)原告提出之施工架計劃書至96年2月1日上午10時才由原
        告聲請之成大土木工程學系試驗室會同被告及監造單位
        進行抽測施工架進行檢測，完成整個作業程序，而原告
        亦於翌日（96年2月2日）即實際進場施工；則原告主張
        被告或被告監造單位甲○○建築師故意刁難 遲至96年2
        月1日始審核通過施工架計劃書， 原告於96年2月2日才
        能進場施工云云，已難採信。
      (3)況監造單位甲○○建築師 於96年1月15日已以96楷建字
        第960015號函通知原告有關施工架計劃書之缺失，而被
        告亦於96年1月18日以南市秘庶字第09600059070號函再
        通知原告有關施工架計劃書之缺失，故被告抗辯並未故
        意刁難原告，為可採信。
      (4)綜上，原告此部分主張之所以遲至96年2月2日始開工係
        可歸責於被告云云，均不足採。從而，原告主張自95年
        11月28至96年2月2日間之66日，應自遲延日期中扣除云
        云，並無理由。
    2.原告另主張因監造單位甲○○建築師綁標防水材料，致原
      告早在96年1月15日提送之防水材料書面 一直未獲監造單
      位甲○○建築師審核通過 而使得原告無法獲准在96年2月
      15日施工架搭設完成起為防水施作，其後監造單位甲○○
      建築師始於仍未核准防水材料書面審查之情況下 在96年2
      月27日准許原告開始進行防水施作， 是原告自96年2月15
      日施工架搭設完成至96年2月26日止 共12日係因可歸責於
      上述被告之事由而無從進行防水施作，故該12日不得計入
      原告之逾期日數云云，惟為被告所否認，並以前揭情詞置
      辯。經查：
      (1)兩造於95年12月4日即開協調會確認防水材料， 當時原
        告已確認防水材料規格及供應均無問題，有協調會紀錄
        影本在卷可稽。
      (2)原告復於96年2月1日已取得符合規格之防水材料出廠證
        明書，有出廠證明書影本附卷可稽。
      (3)綜上，原告既於95年12月4日協調會時 確認系爭工程所
        訂規格之防水材料供應無虞， 復於96年2月15日施工架
        完成前2週之96年2月1日即已取得出廠證明， 已難證明
        防水材料之規格與系爭工程遲延有何關連！此外，原告
        亦不能舉證證明監造單位甲○○建築師就防水材料有何
        綁標或刁難之處，則原告此部分主張該12日遲延應自逾
        期日數中扣除，核屬無據，並無理由。
    3.原告復主張依中央氣象局之降雨資料顯示，系爭工程應扣
      除43日工作天云云，惟為被告所否認，並抗辯系爭工程施
      工期間， 僅於原告申報完日前2日之96年5月20日下午3時
      下34.5毫米、4時下15毫米的雨量可達停工標準， 但因距
      原告申報完工僅1日餘，僅2小時之大雨，應與系爭工程之
      施工無關等語置辯。經查：
      (1)按大雨之定義為「24小時內累積50毫米以上，且其中至
        少有1小時雨量達15毫米以上之降雨」， 有卷附中央氣
        象局雨量類別說明表可稽。觀中央氣象局之降雨資料顯
        示，自95年11月28日系爭契約預訂開工日 至96年5月22
        日原告申報完工日間，只有96年5月20日當日降雨102毫
        米符合大雨標準，亦有卷附中央氣象局氣象資料可稽。
      (2)復按系爭工程並未特別約定何種雨量得停工，則以達中
        央氣象局「大雨」之雨量為標準，固認合理；惟觀中央
        氣象局氣象資料顯示，96年5月18日全天未降雨，96年5
        月19日僅於凌晨3時降雨1毫米 及上午10時降雨0.7毫米
        ，96年5月20日當日於上午6時至10時均未降雨，而11時
        降雨0.5毫米、 中午12時及下午1時均僅降雨1.5毫米，
        於下午2時始增為8毫米，至下午3時 增為34.5毫米、下
        午4時則為15毫米的雨量，下午5時 減至6.5毫米，之後
        自當日下午6時至午夜12時共僅降雨2.5毫米，而翌日即
        96年5月21日僅於凌晨1時降雨5毫米、 凌晨2時降雨0.5
        毫米，之後22個小時均未降雨，則因雨實際影響施工之
        時間可能僅約數小時；參以系爭工程係以日曆天訂約，
        承攬之原告應早已將可能之天侯因素算入工期，是以僅
        數小時之大雨，扣除1日工期，已甚合理。 則原告主張
        96年5月20日之降雨應扣除1至2日甚至3日之遲延日數，
        難認合理，並不足採。
    4.綜上，原告就系爭工程得主張因降雨不計入逾期扣款之日
      數僅為1日（96年5月20日），是被告所為原告應計入扣款
      之逾期日數在70日 （實際逾期71日，扣除96年5月20日降
      雨得視為停工之1日）範圍內之抗辯，為可採信； 而逾70
      日之抗辯，並不可採。
（三）被告抗辯系爭工程初驗不合格， 自96年7月7日起至同年8
      月13日止計38日經通知改善未改善，被告雖扣減價差並處
      罰6 倍罰款收受而視為複驗合格日，惟依系爭契約第21條
      第4項規定該38日以逾期論處，並按日扣款乙節， 業據提
      出驗收紀錄為憑；原告固不爭執確有38日仍未改正之處，
      惟以前揭情詞置辯。經查：
    1.按系爭工程合約第21條規定均係工程本身問題，如材料、
      尺寸或施工品質，此觀該條文自明。查，系爭工程初驗不
      合格之缺失係「攝影紀錄未置旁白解說製作」，並非系爭
      工程本身缺失，以紀錄不完全而適用系爭工程合約第21條
      規定，已難認符合契約原意。 況，被告亦已依第21條第4
      項第3款第1目規定， 以扣減價差並處罰6倍罰款收受（複
      驗合格）。是被告抗辯應將該38日計入逾期日數云云，尚
      難採信。
    2.本件爭議經行政院公共工程委員會認定「2.驗收改善逾期
      38日之部分：查本部分主要為初驗時所記載之『施工品質
      管制紀錄報告書未依契約規範編製完成』，經複驗仍未改
      正，他造當事人（即被告）依契約第21條第4項規定計罰
      逾期違約金。查本項施工品質管制紀錄之主要缺失為『攝
      影紀錄未置旁白解說製作』，而本項缺失因無法改善，經
      他造（即被告）以扣減價差並處罰6倍罰款收受； 既該缺
      失無法改善並經減價收受，似不應再予計列逾期罰款較為
      合理，故本項建議他造當事人免予計逾期違約金」等語，
      顯見行政院公共工程委員會亦認定此驗收改善逾期38日部
      分不應列入逾期罰款範圍。
    3.是原告此部分所為驗收改善逾期38日不應列入逾期罰款範
      圍之主張，為可採信。
（四）綜上，原告逾期完工71日， 得扣除96年5月20日之降雨日
      ，是被告抗辯得扣款之逾期完工日數在70日之範圍內，核
      屬有據；另被告抗辯應加計驗收改善逾期38日部分，則屬
      無據。又兩造對每日扣款金額為7,930元乙節， 並不爭執
      ，則被告得扣款之金額為555,100元（計算式：5,930元
      70日＝555,100元）。 是被告就系爭工程款主張抵銷之金
      額在555,100元之範圍內，為有理由，應予准許。 逾前揭
      範圍所為抵銷之主張，為無理由，不應准許。
（五）綜上所述，原告依承攬關係請求被告給付系爭工程之工程
      款在557,956元【計算式：1,113,056元（尚未給付之工程
      款）－555,100元（抵銷金額）＝557,956元】之範圍及該
      範圍內自行政院公共工程委員會確定調解不成立翌日即98
      年1月10日起至清償日止，按週年利率百分之5計算之利息
      ，為有理由，應予准許；逾前揭範圍之請求，為無理由，
      應予駁回。
四、本件判決基礎已臻明確，兩造其餘攻攻擊防禦方法及訴訟資
    料經本院審酌後，核與判決不生影響，無逐一論駁之必要，
    併此敘明。
五、按訴訟費用由當事人負擔；法院為終局判決時，應依職權為
    訴訟費用之裁判，民事訴訟法第87條第1項定有明文。 經核
    本件訴訟費用額為12,088元（即第一審裁判費），爰依上開
    規定確定兩造應分別負擔之訴訟費用如主文第3項所示。
六、兩造均陳明願供擔保以代釋明，聲請宣告假執行或免為假執
    行，於原告勝訴部分，經核尚無不合，爰分別酌定相當之擔
    保金額宣告之。至於原告敗訴部分，該部分假執行及免為假
    執行之聲請，已失所附麗，均不應准許。
七、據上論結，原告之訴，為一部有理由、一部無理由，依民事
    訴訟法第79條、第87條第1項、 第390條第2項、第392條第2
    項、第3項，判決如主文。
中    華    民    國    99    年    10    月    20    日
                          臺灣臺南地方法院民事第二庭
                                法  官  王 獻 楠
上為正本，係照原本作成。
如不服本判決，應於本判決送達後20日內提出上訴狀（須按他造
當事人之人數附繕本），如委任律師提起上訴者，應一併繳納上
訴審裁判費。。
中    華    民    國    99    年    10    月    21    日
                                書記官  李 鎧 安

司法院資訊處製作；財團法人民間司法改革基金會備份。
